【裁判字號】    91,訴,656
【裁判日期】    920306
【裁判案由】    妨害自由
【裁判全文】
臺灣士林地方法院刑事判決                          九十一年度訴字第六五六號
    公  訴  人  臺灣士林地方法院檢察署檢察官
    被      告  乙○○
    選任辯護人  劉鈞男律師
右列被告因妨害自由案件，經檢察官提起公訴（九十一年度偵字第三三０二號），本
院判決如左：
    主  文
乙○○以非法方法剝奪人之行動自由，處有期徒刑參月，如易科罰金以參佰元折算壹
日。
    事  實
一、乙○○因與甲○○有債務及感情糾紛，而對甲○○心生不滿，竟於民國九十一年
    一月二十七日上午八時許，至台北縣淡水鎮○○路四十五號甲○○任職之淡水馬
    偕醫院與其談判。經馬偕醫院人員報警處理，警員陳錦榮據報至馬偕醫院，請乙
    ○○、甲○○二人自行至台北縣警察局淡水分局竹圍派出所協調。乙○○即向甲
    ○○佯稱欲載送甲○○至竹圍派出所，甲○○不疑有他，即於同日上許十時許乘
    坐由乙○○所駕駛之ＣＪ—四八八二號自用小客車，詎乙○○竟基於妨害自由之
    故意，將自用小客車駛往台北縣淡水鎮○○○道旁附近之山區，並於甲○○多次
    要求下車時，利用中央控制鎖方式鎖住車門，甲○○於乙○○在接電話時趁隙逃
    出車外，隨即遭乙○○施以不法腕力推回車內，乙○○以此強暴手段剝奪甲○○
    之行動自由，達兩小時之久，且於行車途中以：「若不與我在一起，給你三個選
    擇，第一是喝下農藥，第二是我開車把妳撞死，第三是我把妳推入山谷」等語恐
    嚇甲○○，使甲○○心生畏懼，致生危害於安全。嗣乙○○於同日中午十二時許
    ，駕車至台北縣淡水鎮○○○道附近山區時，甲○○趁乙○○疏於注意之際，始
    趁機脫逃至附近民宅報警求救，而查得上情。
二、案經甲○○訴由台北縣警察局淡水分局報請台灣士林地方法院檢察署檢察官偵查
    起訴。
    理  由
一、訊據被告乙○○雖坦承於右述時地有開車搭載告訴人甲○○不諱，惟矢口否認有
    妨害自由及恐嚇犯行，辯稱：伊當天係要帶甲○○去吃飯，洽談有關貸款的事情
    ，當天伊在車內僅講過要死大家一起死之氣話云云。然查：
（一）告訴人即被害人甲○○如何受被告施以強暴非法方法剝奪行動自由及受恐嚇之
      過程、情節，迭據告訴人於偵審中指證歷歷，詳實在卷，證人即告訴人甲○○
      於警訊時證稱：「廖嫌利用電動鎖將我車門鎖住，所以我沒辦法開門逃走」、
      「（問：廖嫌如何要脅妳）如果不與廖嫌在一起，廖嫌就提出三個做法，第一
      是要喝農藥，第二是當場被我車撞死，第三是我將妳推山谷裡等恐嚇脅迫我」
      等語（見偵查卷警訊筆錄）；於偵查時證稱：「被告半推半押，在被告開車要
      離開到馬偕收費停車場時，我就想下車，但被告將車窗的鎖控制不能打開」、
      「他（即被告）原本說要去竹圍派出所，但我發現他開往登輝大道旁的小路開
      住山上，在車上他開出三個條件讓我選，第一叫我喝農藥，他說他車上有藥，
      第二就是開車撞死我，第三將我推入山谷」等語（見偵查卷九十一年四月二十
      二日訊問筆錄）；於本院審理時證稱：「‧‧‧他說要跟我去派出所，我坐上
      他的車，但發現他開車的方向不是要去派出所，我跟他說，你騙我。我一說完
      ，他就把車開往山區，他在車上說，有三個條件讓我選，一、他車上有毒藥，
      二、他要把我推入山谷，三、他說要開車撞死我。我曾經有三次求救，但都沒
      有效‧‧‧」、「他把車窗及車門都控制住，我沒有辦法打開」、「（問：在
      車上妳聽到乙○○跟妳說的這些話，妳的反應如何﹖）我很害怕」等語（見本
      院九十二年二月十三日審理筆錄），而告訴人當天曾經三次求救，於第三次趁
      被告下車講電話，始逃往民宅報警等情，亦據證人高忠輝於偵查中證稱：「‧
      ‧‧她（即告訴人）上到四樓按鈴，按得很急，說有人要殺她，叫我讓她進來
      躲一下，當時她一直在哭，看起來很害怕，全身都在發抖，我就開門給她進來
      ，給她打電話，她先打竹圍派出所‧‧‧叫警察來救她‧‧‧」等語甚詳，且
      證人即接獲報案之員警陳錦榮亦於偵查中證稱：「告訴人打電話聽起來很害怕
      、恐懼，我們趕到興華所時，她人就暈倒了」等語，綜合前開證人所述，參互
      以觀，足認告訴人後來逃出車外其受驚嚇之程度甚鉅，且衡之常情，告訴人若
      非受被告恐嚇、控制行動自由，斷無可能逃至民宅報警求救之理﹖是告訴人前
      開指訴，信而有徵，應可憑信。
（二）被告雖辯稱：伊當天係要帶甲○○去吃飯，洽談有關貸款的事情云云。然查：
      證人即淡水分局竹圍派出所員警陳錦榮於偵查時證稱：伊接到一一０通報後到
      現場處理，聽工作人員說被告在該處大聲喧嘩，欲找甲○○，伊就跟被告與甲
      ○○說可以到派出所來談，他們說好等一下就會過去等語，證人所述與被告所
      辯已有不符，況被告當天至醫院找告訴人時，告訴人即因不堪其擾而由醫院的
      人打電話報警處理，其事後豈還會和被告一同去吃飯﹖且參以告訴人事後係趁
      被告停車在山區時，始逃往民宅報警由警察帶回等情，已如前述，若係要吃飯
      ，何須開往山區﹖顯見被告所辯均與常理有違，尚非可採。綜上所述，被告否
      認犯罪，應係卸責之詞，不足採信。本件事證明確，被告犯行堪以認定，應予
      依法論科。
二、查被告乙○○強將告訴人帶往山區控制於車內，並以喝農藥、開車撞死、推入山
    谷等話語威嚇告訴人須與其在一起，核其所為，係犯刑法第三百零二條第一項以
    非法方法剝奪他人行動自由罪、第三百零五條恐嚇罪。被告所犯二罪有方法目的
    之牽連關係，應從重依非法剝奪他人行動自由罪處斷。爰審酌被告犯罪手段、被
    害人身心受創之程度，並參酌被告犯罪動機係因與告訴人情感糾紛而觸法，其並
    無前科、犯後態度等及其他一切情狀，量處如主文所示之刑，並諭知易科罰金折
    算標準。
據上論斷，應依刑事訴訟法第二百九十九條第一項前段，刑法第三百零二條第一項、
第三百零五條、第五十五條、第四十一條第一項前段，罰金罰鍰提高標準條例第一條
前段、第二條，判決如主文。
本案經檢察官鄭世揚到庭執行職務
中      華      民      國    九十二    年      三      月六      日
                                    臺灣士林地方法院刑事第四庭
                                          法  官  王  俊  雄
右正本證明與原本無異。
如不服本件判決，得自判決送達之日起十日內，向本院提起上訴。
                                          書記官  許  秋  莉
中      華      民      國    九十二    年      三      月     十一     日
附錄本判決論罪科刑依據之法條：
刑法第三百零二條第一項：
  私行拘禁或以其他非法方法，剝奪人之行動自由者，處五年以下有期徒刑、拘役或
  三百元以下罰金。
刑法第三百零五條：
  以加害生命、身體、自由、名譽、財產之事恐嚇他人，致生危害於安全者，處二年
  以下有期徒刑、拘役或三百元以下罰金。


司法院資訊處製作；財團法人民間司法改革基金會備份。
